臺灣高等法院刑事裁定　　　　　　　　　　　　　　九十一年度聲再字第二六二號
　　再審聲請人　甲○○
　　即受判決人
右列聲請人因偽造文書等案件，對於本院九十一年度上訴字第一七九號，中華民國九
十一年三月二十七日確定判決（臺灣板橋地方法院九十年度訴字第一四四三號、臺灣
板橋地方法院檢察署九十年偵字第一一五０三號、第一一五六八號），聲請再審，本
院裁定如左：
    主  文
再審之聲請駁回。
    理  由
一、聲請意旨略稱：依刑事訴訟法第四百二十條規定對九十一年度上訴字第一七九號
    確定判決聲請再審，理由如後：(1)雖實務上對民間合會競標時由欲投標者在空白
    紙上寫其姓名、投標之金額、或僅寫投標之金額，因其足以證明投標者以標單上
    之金額競標，也認為屬於私文書。但是欲判決聲請人犯第二一０及二一六條之罪
    依上開判例仍須證明聲請人有偽造標單之行為。自本件刑案卷內無偽造標單之證
    據，聲請人自白冒標乃因誤認每一期以「電話告知會員某某人本期標多少」已構
    成冒標，實際上本會大部分投標時間，均無人到場，故附件一至四所列之偽造事
    實，均無偽造行為，說明如后：1.按原審判決附件一編號「標金欄」載明二千元
    ，惟聲請人向孫祖謙稱標金一千二百元，此乃因無人到場投標，才得稱一千二百
    元得標。相同的編號三、四、五、六、八、九、十三均證明無人到場投標，否則
    在有人到場情況怎能以多報少欺騙大家。再者，附件二編號五、六向梁員、陳員
    以少報高，乃因該員等以電話參加競標未到場投標，為高過渠等投標金額以少報
    高虛報投標金額，由此可證明「要投標之人」亦以電話投標，此夠能證明每次投
    標均無人到場，證明聲請人並無偽造標單之偽造行為，僅以電話虛報投標金額，
    不應以刑法第二一０、二一六條論罪。其他附件三、四均可證明，無人到場投標
    ，否則怎能任聲請人謊報標金。2.另按最高法院刑事判決八十九年台上字第一七
    三號「偽造文書罪之成立，係以無製作權人，冒用他人名義作成之文書，足以生
    損害於公眾及他人為要件。蓋偽造文書罪，係以其信用為保護法益，茲所謂他人
    ，除自己之外，不問已經死亡或尚未出生者，均包括在內。而原判決理由四竟以
    他人名義入會，並以他人名義標取會款，為法所不禁之論斷，其法律見解，顯有
    違誤。」顯見偽造私文書必須被偽造之人確有其人，始可論以偽造文書之罪。本
    件由卷內得知，聲請人虛列汪麗玲、王淑滿、許淑恂、張森，均係聲請人虛構之
    人，因其為虛構並不能認為構成偽造文書。原審率判聲請人偽造文書達三十六次
    之多顯屬無據。(2)刑事訴訟法第四百二十條第一項第六款之所謂發現確實之新證
    據，不僅指該新證據於事實法院判決前已經存在，當時未經發現，不及審酌，至
    其後始行發現者而言，即其事實於判決前已經存在，而證據之形成與取得在判決
    確定後者，亦包括在內。蓋因證據與事實，應屬不可分。犯罪之事實雖只一個，
    而其證據未必只有一件。本件無偽造犯罪行為確實得動搖原判決，同時，也為新
    事實。另原審援用被告自白判決，也無其他補證據補強，並不能認為與刑事訴訟
    法第一五六條規定無遺，故判決明顯違法。原判決內附表一至四的金額算法全無
    證據，如何指稱詐得七百多萬元，且連續三十六次冒標，全屬無稽。(3)又聲請人
    於永和市公所服務已久，與公所同事參與合會已久，經營合會已有十多年歷史，
    每次均完善履行，本次合會乃因中途遭他人倒會及倒債，無法完善履行完畢合會
    義務，並非出於詐欺意圖，況自問題發生後，聲請人即積極與各會員處理，並未
    一走了之，甚至於判決後，聲請人仍積極與全部會員及蔡勝芳等四名會員達成和
    解，迄今已與全數會員達成和解，怎能因為聲請人負責任和其他人和解而修飾成
    聲請人有詐欺犯意，正所謂「欲加之罪」，負責任之結果是遭入罪，那麼有誰願
    意負責任呢？原審偏頗執意重判聲請人，令人痛心，聲請人並非出於不法意圖，
    否則聲請人大可於四次合會前幾次開標，即將合會金全數標得一走了之即可，何
    須出面與會員處理善後，詎料，原判決中就該得據以否定聲請人詐欺意圖之和解
    事實，反而以和解為二成餘據為不利聲請人之認定。雖原判決成立之前，聲請人
    未順利與蔡勝芳等四人完成和解，原判決後，聲請人仍積極完成與全部會員達成
    和解，顯見聲請人並非出於詐欺之意圖，亦清楚可知聲請人於原判決成立前即有
    積極與蔡勝芳繼續完成和解之誠意。聲請人造成本次事件深感抱歉，亦四處借貸
    負起責任，業於五月中和其餘四位會員達成和解，希望鈞院給予自新機會。(4)自
    附件一至四之證物發現本案並無偽造標單之證據，原審法官濫用主觀裁量量刑，
    依附件一至四之新證據，以足以為較原審為輕之判決等語。
二、按刑事訴訟法第四百二十條第一項第六款所謂發現新證據，係指該證據於事實審
    法院判決前已經存在，為法院及當事人所不知，不及調查斟酌，至其後始行發現
    ，且就證據本身形式上觀察，固不以絕對須經調查程序為要件，惟必顯然可認為
    足以動搖原確定判決者，而為受判決人無罪、免訴、免刑或輕於原判決所認罪名
    之判決者為限，亦即所謂之「新證據」，須同時具備「嶄新性」及「顯然性」二
    要件，始屬相當。查：(1)聲請人所提由徐秋鳳及陳淑芬書立，內容為彼等參加聲
    請人邀集之互助會已全數履行完畢之書據，僅表明徐秋鳳、陳淑芬二人部分之會
    款結算完畢，而該二人均非遭被告冒名標會之會員，故該二人出具合會以履行完
    畢之書據顯然並非足以動搖原確定判決之新證據。至於聲請人所提與陳意容、陳
    雲娥、王樂彬、蔡勝芳之和解書，均係原確定判決宣判後（原確定判決於九十一
    年三月二十七日宣判），於九十一年五月十三日成立之和解書，亦與聲請人有無
    偽造文書、詐欺犯行之判斷無關，亦非足以聲請再審之新證據。(2)聲請人於九十
    一年七月五日提出之補充聲請再審理由狀，雖陳稱依附件一至四之證物發現本件
    並無偽造標單之證據，及足使受較原確定判決為輕之判決等語。然查聲請人並未
    提出所謂「附件一至四」之證物，本院無從予以斟酌審查。(3)其餘聲請意旨所述
    ，均係就原確定判決調查證據、適用法律及量刑等職權行使，任憑已意妄加指摘
    ，均非適法之聲請再審事由。(4)綜上所述，本件聲請再審為無理由，應予駁回。
三、據上論斷，應依刑事訴訟法第四百三十四條第一項，裁定如主文。
中      華      民      國    九十一    年      八      月    二十六    日
                              臺灣高等法院刑事第二十三庭
                                  審判長法  官 黃  瑞  華
                                        法  官 雷  雯  華
                                        法  官 宋      祺
右正本證明與原本無異。
如不服本裁定應於收受送達後五日內向本院提出抗告書狀。
                                        書記官 蔡  慧  娟
中      華      民      國    九十一    年      八      月    二十六    日
